臺灣高等法院臺南分院民事判決　95年度上字第154號
上　訴　人　長欣利電信工程股份有限公司
法定代理人　甲○○
訴訟代理人　嚴庚辰　律師
　　　　　　陳國瑞　律師
被上　訴人　中華電信股份有限公司台南營運處
法定代理人　乙○○
訴訟代理人　葉清華　律師
上列當事人間請求給付工程款事件，上訴人對於民國95年06月30
日臺灣臺南地方法院第一審判決（94年度訴字第1264號）提起上
訴，本院於96年7月3日言詞辯論終結，判決如下：
    主  文
上訴駁回。
第二審訴訟費用由上訴人負擔。
    事實及理由
壹、程序方面：
    按當事人喪失訴訟能力或法定代理人死亡或其代理權消滅者
    ，訴訟程序在有法定代理人或取得訴訟能力之本人，承受其
    訴訟以前當然停止；惟有訴訟代理人者不適用之；另承受訴
    訟人，於得為承受時，應即為承受之聲明；民事訴訟法第一
    百七十條、第一百七十三條及第一百七十五條第一項分別定
    有明文參照。本件被上訴人即中華電信股份有限公司台南營
    運處原法定代理人陳中光已卸任（至原審判決所載之法定代
    理人蘇金標於原審判決前即九十五年四月十四日已卸任，見
    原審卷第231至234頁，原審就此部分應以裁定命承受訴訟或
    予以補正），而由乙○○於九十六年五月七日繼任；有承受
    訴訟聲明狀、中華電信股份有限公司令及中華電信股份有限
    公司台南營運處95年05月22日南安管字第0960000089號函影
    本各一份在卷可憑（見本院卷第165至171頁）；並已具狀聲
    明承受訴訟，核與前開規定相符，自應准其承受訴訟，合先
    敘明。
貳、實體方面：
一、本件上訴人於原審起訴主張：上訴人因承攬中華電信股份有
    限公司新營營運處發包之「KF501A12BF新營地區新設中央局
    等地纜線路工程」（以下簡稱系爭地纜線路工程），乃於九
    十一年十一月四日（十月二十八日應為得標日期）與該營運
    處簽立「電信線路專案工程契約」（以下簡稱系爭工程契約
    ）。嗣上訴人所承攬之地纜線路工程業已完工，並經被上訴
    人驗收合格，且結算工程金額為新台幣 (下同）三百七十四
    萬一千六百七十元；惟被上訴人僅給付部分工程款，並以新
    營營運處所屬鹽水局#2、#3、#8、六甲局#1及大內局#1共計
    五條待拆地纜遺失為由，逕行扣留工程款一百九十一萬二千
    七百五十七元，拒未給付。嗣雙方為此曾於九十三年七月間
    進行調解協商，但調解不成立，且被上訴人迄今仍未給付其
    餘之工程款項。爰本於民法第五百零五條承攬報酬給付請求
    權之法律關係，求為判命：(一)被上訴人應給付上訴人一百九
    十一萬二千七百五十七元，及自起訴狀繕本送達翌日起至清
    償日止，按年息百分之五計算之利息。(二)上訴人願供擔保，
    請准宣告假執行之判決等語。原審為上訴人敗訴之判決，而
    上訴人於本院審理時之陳述除與原判決記載相同者予以引用
    外，並補稱：
  (一)上訴人於原審已多次當庭及具狀主張丙○○並非上訴人之承
    攬人，而是宏源電信工程有限公司（以下簡稱宏源公司）承
    攬人，上訴人曾提出之「電信繳退廢料單」乃係丙○○拿給
    上訴人者，否則上訴人怎可能會持有宏源公司內部之文件。
    詎原審全未調查，竟以「‧‧由證人岩秋進及丁○○上開證
    詞可知，訟爭地纜線係宏源公司通知被告（即被上訴人），
    並由被告調查後始知悉為丙○○拆除。‧‧自無委由丙○○
    拆除訟爭地纜線之可能。」為由，即主觀推測宏源公司與丙
    ○○間無任何關係？更遑論，岩秋進及丁○○係被上訴人之
    受雇人，所言已有偏頗，如斯判決，上訴人至難甘服。
  (二)原判決雖謂：「‧‧既已明文約定原告（即上訴人）對於從
    業人員之管理及給養均自行負責‧‧此處所謂完全責任，應
    包含不法行為之相關民事賠償責任，自不待言，‧‧既然訟
    爭地纜線為原告從業人員丙○○所不法竊取及侵佔，並導致
    被告（即被上訴人）無法依據宏源公司之約定，提供地纜線
    予宏源公司拆除，而有債務不履行之情事，‧‧是以被告依
    據該約定，將賠償金自原告未領取之工程款中予以抵銷，自
    屬有據。」云云，惟按：
  (1)上開系爭工程契約書第十條(二)之５款充其量僅規定按日罰款
    五仟元，並非被上訴人所主張之賠償金；同條第(五)雖係規定
    「‧‧應由乙方（即上訴人）負完全責任」，惟並未規定賠
    償金，是被上訴人不得憑此主張扣抵。
  (2)原審向國稅局函調有關丙○○投保資料，已證實丙○○對上
    訴人無任何投保資料，且由上訴人提出之工程承攬契約書以
    觀，足見雙方的確僅係承攬關係。而系爭工程契約第十條之
    (五)所載，並未規定上訴人必須負無限之保證責任；易言之，
    所謂「完全責任」，仍應必須依民法第一百八十八條檢視上
    訴人究否負責任。若依原審判決之意，豈非從業人員在外一
    切行為，上訴人均應負無限賠償責任，實至為不公平。苟上
    訴人就承攬工作之時間、範圍內指示、監督具有疏失，則上
    訴人自難脫賠償之責任，絕不可單憑「完全責任」寥寥數語
    ，即全部推由上訴人負擔。
  (3)丙○○與上訴人間是否具承攬關係，應以雙方間之契約及從
    屬關係而定，並非以被上訴人之承攬契約而定。丙○○與上
    訴人訂有工程承攬契約，其係向上訴人請工程款，並非領取
    薪水；原審向國稅局函查薪資資料，國稅局回文丙○○從未
    向上訴人領取任何薪水，足證雙方間確無僱傭關係。丙○○
    係在上訴人承攬系爭工程完工驗收完成後，才拆走系爭五條
    電纜線，上訴人完全無法監督，是被上訴人不得依民法第一
    百八十七條及一百八十八條主張損害賠償。
  (三)按民法第一百八十九條立法理由開宗明義即曰「‧‧由承攬
    人獨立承辦一事，如加害於第三人，其定作人不能負損害賠
    償之責，因承攬人獨立為其行為，而定作人非使用主，此故
    也‧‧。」且「承攬人為承攬事項，加害於第三人者，定作
    人除於定作或指示有過失外，不負賠償之義務。」（最高法
    院18年度上字第2010號判例）。本件丙○○為承攬人，已為
    原審判決所認定，但原審竟罔視上開立法理由及判例，執意
    要求上訴人就承攬人之品德負完全責任，亦未論就上訴人已
    離開系爭工作，根本無指示之可能，核此顯已違反法令。
  (四)又兩造間從未達成任何協議，因：
  (1)上訴人之所以與被上訴人開會討論，無非係上訴人仍承攬台
    電公司之工程，在情、理上難以拒絕。且丙○○已提出不動
    產登記謄本，擔保該土地足以賠償被上訴人之損害，上訴人
    才勉強出面。詎原審竟主觀推論「‧‧原告之行為更是欲蓋
    彌彰，反突顯其委由丙○○施作鹽水、大內、六甲等三處工
    程後，因丙○○另有施作設計工程以外之項目（即拆除地纜
    線），其亦知悉此事，為脫免相關賠償責任，始為上開之記
    載」云云，實不知所憑為何。
  (2)尤有甚者，兩造從未達成協議，此觀九十二年十二月八日協
    調會之一年後，即九十四年一月十二日被上訴人更發函給上
    訴人，文中自陳「‧‧並自92.12 上旬起，與貴公司協調賠
    償事宜，期間更於台南縣新營市調解委員會進行三次調解，
    均未達成協議，殊為遺憾‧‧。」等語，顯見兩造間確未達
    成任何協議。
  (五)按系爭契約書第九條(一)、(二)明文規定「履約期限內甲方指派
    檢查員代表甲方指示乙方履行本契約各項約定應辦事項。」
    「甲方得隨時派員抽查乙方，是否依規定派有一定員額之專
    門技能從業人員在現場施工、品質或督導等，並得視工程需
    要，要求乙方增派之。」且被上訴人自承有派人在現場指示
    （上訴人已施工驗收完成，未在現場），但被上訴人竟任令
    多達三十餘噸廢電纜遭拆走而不自覺。詎原判決完全未審視
    丙○○是上訴人之承攬人，並非受僱人，上訴人係負定作、
    指示之責，且上訴人已離開該工地，前往他工地施工；而被
    上訴人則尚有員工在該工地，竟謂「不論原告與丙○○間為
    僱傭或承攬關係，此種情形已類似監守自盜行為，應係被告
    慎選從業人員之品德及妥善規劃控管制度‧‧而非冀求被告
    於施工中有檢查制度來防止‧‧。」不僅違反民法第一百八
    十九條文義及立法理由，更將莫須有責任推給上訴人。
  (六)至被上訴人雖主張扣抵權，但迄今仍未依民事訴訟法第二百
    七十七條規定舉證證明電纜線係上訴人於施工中遭丙○○所
    拆除，抑且被上訴人之員工更證稱係上訴人完工後所遺失。
    丙○○與上訴人間僅係承攬關係，上訴人僅負定作、指示之
    責，所謂完全責任係指法律之完全責任，應依民法第一百八
    十九條加以探討，而非片面強求上訴人應負無限責任。且在
    刑事案件未偵結前，原審即自行認定由上訴人負全部責任，
    亦有未妥。
  (七)依上，爰上訴聲明求為判決：(1)原判決廢棄。(2)被上訴人應
    給付上訴人一百九十一萬二千七百五十七元，及自起訴狀送
    達翌日起至清償日止，按年息百分之五計算之利息。(3)上訴
    人願供擔保，請准宣告假執行。
二、被上訴人於本院審理時之陳述除與原判決記載相同者予以引
    用外，並補以下列等語，資為抗辯。
  (一)原判決完全符合民事訴訟法第二百二十二條第一項、第三項
    及第四項之規定，係合法正當之判決。因兩造在第一審程序
    已就爭執及不爭執之事項釐清記明清楚，原判決已斟酌全辯
    論意旨及調查證據之結果，依自由心證判斷事實之真偽而為
    判決，既符合事實，又沒有違背論理及經驗法則，並已將得
    心證之理由均記明於判決，當是合法正確之裁判。
  (二)就兩造之爭點事項，原審均有依聲請或依職權進行調查，並
    就調查結果，公平依自由心證之職權判斷審認，在程序上、
    實體上並無任何違誤。依上，自無上訴人所謂應調查證據卻
    未調查之情事。
  (三)上訴人得標被上訴人之工程後，即依契約規定提出施工現場
    從業人員之名單，被上訴人亦依勞保規定替從業人員辦理勞
    工保險，且上訴人對此事實亦未爭執其真正。原審即依不爭
    執之事實及調查證據的結果，做事實之認定，即在現場的施
    工從業人員確有偷竊拆除電纜線的「丙○○」此人，顯然丙
    ○○乃上訴人之受雇人，並非承攬人。上訴人為推卸其承攬
    契約之責任及其雇用人之法律責任，才歪曲事實主張丙○○
    乃其承攬人或訴外人宏源公司之承攬人，此項主張係虛構捏
    造，被上訴人否認之。
  (四)按解釋契約認定事實及取捨證據，乃原審法院之職權行使，
    只要符合事實內容，沒違背論理法則、經驗法則及證據法則
    ，即不容隨便指摘為違法不當，這也是合法自由心證之職權
    行使，不能胡指為違法。
  (五)丙○○與上訴人不可能具有承攬關係，因上訴人承攬被上訴
    人之工程契約訂明「禁止轉包」，依兩造之工程契約第八條
    之(二)明定：「乙方（即上訴人）不得將本工程之全部或主要
    部份交由乙方以外之公司、個人承辦‧‧」，故上訴人主張
    丙○○係其承攬人，顯非事實，亦屬上訴人自己片面之違約
    行為，不能據以對抗被上訴人。
  (六)上訴人之上訴理由，無非都是指摘原審對事實之認定及解釋
    工程契約內容、採捨證據之職權行使，而任意指摘不公平、
    不適當。但原判決理由已將得心證之理由詳細記明於理由內
    ，並無違法或不當可言。
  (七)依上，爰答辯聲明求為判決：(1)上訴駁回。(2)若受不利之判
    決，被上訴人願供擔保，請准宣告免為假執行。
三、按當事人互相表示意思一致者，無論其為明示或默示，契約
    即為成立；而當事人主張有利於己之事實者，就其事實有舉
    證之責任；民法第一百五十三條第一項及民事訴訟法第二百
    七十七條分別定有明文。從而解釋當事人之契約，應以當事
    人立約當時之真意為準，而真意何在，又應以過去事實及其
    他一切證據資料為斷定之標準，不能拘泥文字致失真意；亦
    即解釋當事人所立書據之真意，應以當時之事實及其他一切
    證據資料為其判斷之標準，不能拘泥字面或截取書據中一二
    語，任意推解致失真意。再按因私法上法律行為而成立之法
    律關係，非以民法（實質民法）有明文規定者為限，苟法律
    行為之內容，並不違反公序良俗或強行規定，即應賦予法律
    上之效力，如當事人本此法律行為成立之法律關係起訴請求
    保護其權利，法院不得以法無明文規定而拒絕裁判。次按主
    張常態事實者，就其事實無庸舉證，主張變態事實者，應就
    變態事實負舉證義務，此為舉證責任分擔原則。再者，民事
    訴訟如係由上訴人主張權利者，應先由上訴人負舉證之責，
    若上訴人先不能舉證，以證實自己主張之事實為真實，則被
    上訴人就其抗辯事實即令不能舉證，或其所舉證據尚有疵累
    ，亦應駁回上訴人之請求。又上訴人對於自己主張之事實（
    即起訴事實）已盡證明之責後，被上訴人對其主張，如抗辯
    其不實，並提出新事實而為反對之主張者，則上訴人對其反
    對之主張，亦應負證明之責；而上訴人於抗辯事實若無確實
    證明方法或僅以空言爭執者，當然認定其抗辯事實之非真正
    ，而應為上訴人不利益之裁判（最高法院17年度上字第0917
    號、同院18年度上字第2855號判例及同院72年度台上字第10
    36號、同院74年度台上字第2143號判決意旨參照）。
四、兩造不爭執之事實：
  (一)上訴人於九十一年十一月四日與合併前之中華電信股份有限
    公司新營營運處簽訂系爭工程契約，由上訴人承攬「KF501A
    12BF新營地區新設中央局等地纜線路」工程，而系爭工程契
    約約定之工程價金為三百六十五萬四千元（包括稅捐十七萬
    四千元），完工期限自工程開工日起二四○日曆天內全部完
    工，價金之給付除另有規定外，均按「實做數量」依「契約
    單價」結算；有「電信線路專案工程契約」影本一份附卷可
    參（見原審卷第07至14頁）。
  (二)依系爭工程契約，上訴人施作範圍為新設中央局地纜線，不
    包含舊有地纜線之拆除；舊地纜線拆除工程係由訴外人「宏
    源通信工程有限公司」所承攬。
  (三)上訴人所承攬之系爭地攬線路工程已施作完畢，並經被上訴
    人於九十三年九月十四日驗收合格。因系爭工程契約約定報
    酬採實作實算，故工程完工後，經兩造結算總工程款為三百
    七十四萬一千六百七十元，被上訴人已給付一百五十七萬九
    千九百十六元予上訴人，尚餘二百十六萬一千七百五十四元
    未給付。本件上訴人請求被上訴人給付之工程款一百九十一
    萬二千七百五十七元，為上開工程餘款之一部分，該款項已
    屆清償期，但被上訴人尚未給付。
  (四)上訴人投標承攬系爭工程之初，曾依據電信線路零星積點、
    專案、用戶設備裝移機工程投標須知第8條(九)之內容提出從
    業人員員額表，於該表載明丙○○為其從業人員之一。
  (五)上訴人所承攬之本件系爭工程，其中施工地點位於鹽水局#2
    、#3、#8，六甲局#1，大內局#1之等五處之應拆收電纜線確
    有發生遺失之事實。
  (六)上揭五處應拆收電纜線遺失之原因，經被上訴人調查係上訴
    人之從業人員丙○○不法竊取，兩造及訴外人「宏源電信工
    程有限公司」、丙○○等人就丙○○拆除舊電纜線之行為，
    曾於九十二年十二月八日召開協調會。嗣後被上訴人對於丙
    ○○之不法行為，已向警察機關提出竊盜罪之告訴，並經臺
    灣臺南地方法院檢察署檢察官於九十五年十二月二十六日以
    涉嫌竊盜罪予以提起公訴（95年度偵緝字第1418、1419號）
    ；現由臺灣臺南地方法院審理中（96年度易字第46號）。
  (七)訴外人丙○○竊取上開五處應拆收電纜線之賠償金額，兩造
    同意依被上訴人按兩造簽訂電信線路專案工程契約第19條(三)
    內容計算之金額即一百九十一萬二千七百五十七元，作為賠
    償數額之認定。
五、兩造爭執之事項：
  (一)上訴人與訴外人丙○○間之法律關係為何？究係承攬、僱傭
    或其他法律關係？
  (二)丙○○是否有偷竊應拆收舊電纜線之行為？若有，則上訴人
    對丙○○偷竊應拆收舊電纜線之行為，是否應依系爭工程合
    約第十條第五項、第十二條第三項、第十九條第三款等規定
    ，對被上訴人負賠償之責任？及被上訴人得否因此依系爭工
    程契約第二十條規定將賠償金額自應給付之工程款中予以扣
    繳？
  (三)上訴人對於丙○○竊取應拆收電纜線之行為，是否應依民法
    第一百八十八條規定對被上訴人負賠償責任？如是，賠償金
    額是否亦屬於系爭工程契約第二十條所約定之賠償金範圍？
    並可由被上訴人自應給付之工程款中予以扣繳？
  (四)訴外人丙○○因竊取應拆收舊電纜線，導致被上訴人受有損
    害，被上訴人對此損害之發生是否亦有過失？如有過失，是
    否應酌減其得請求賠償之金額及酌減數額為若干始合理？
  (五)被上訴人如有給付上訴人一百九十一萬二千七百五十七元工
    程款之義務，則被上訴人是否可依據民法第二百六十四條及
    二百六十五條之同時履行抗辯權或不安抗辯權，而主張拒絕
    給付？
  (六)被上訴人主張將賠償金額自應給付之工程款中予以扣繳之法
    律依據為何？係因系爭契約而生之損害賠償金或因侵權行為
    致生損害而主張抵銷？
六、本院之判斷：
  (一)中華電信股份有限公司新營營運處於九十一年間將「KF501A
    12BF新營地區新設中央局等地纜線路工程」對外公開招標時
    ，已於工程投標須知第八條之(九)載明：「廠商承攬本工程應
    具備專門技能之從業人員員額表，包括勞工安全作業主管等
    人員。」等語；而上訴人因承攬系爭地纜線路工程向中華電
    信股份有限公司新營營運處提出之具備專門技能之從業人員
    名單，其上確有「丙○○」者，有「電信線路零星積點、專
    案、用戶設備裝移機工程投標須知」及「承包商承攬本工程
    應具備專門技能之從業人員名單」各一紙附卷可參（見原審
    卷第34、99頁），顯然訴外人丙○○確為上訴人承攬系爭地
    纜線路工程所屬之從業人員之一，應堪認定。
  (二)經本院核閱兩造所簽訂之系爭工程契約內容所載，其中第十
    條之(二)項約定：「乙方（即上訴人，下同）從業人員有下列
    情形之一，經查明屬實者，應於甲方（即被上訴人，下同）
    書面通知期限內改善或予以撤換，否則每逾期一日罰款新台
    幣伍仟元整至改善或撤換為止。‧‧2.盜賣電信器材或協助
    佔用甲方公司機線設備。‧‧5.利用工作機會盜竊甲方客戶
    財物。」而同條之(五)項復約定：「乙方從業人員之管理及給
    養均自行負責，並應約束從業人員嚴守法紀，如因犯罪或其
    他不當行為所引起之糾葛，應由乙方負完全責任。」再同契
    約第二十條之(一)復約定：「本契約各條款所列之罰款、賠償
    金、改善費用或損失，乙方得以現金繳納外，甲方得自乙方
    未領工程款、履約保證金或差額保證金內抵繳，不足之數並
    得向乙方追繳之。」有系爭工程契約影本一份在卷可參（見
    原審卷第76至77、83頁），自屬真實。由上揭兩造間之契約
    約定內容可知，上訴人對其因承攬系爭工程所支派（雇用）
    使用之所屬從業人員的管理及給養需自行負責，並應約束所
    屬從業人員遵守法令，且對於其所屬從業人員因犯罪或不當
    行為所引起之糾葛，負有完全責任。再上訴人依契約約定如
    對於被上訴人負有賠償責任時，被上訴人可依據系爭契約第
    二十條規定，主張將賠償金額自上訴人未領工程款、履約保
    證金或差額保證金中予以抵繳，亦堪認定。
  (三)訴外人丙○○於系爭工程施作期間，即自九十一年十一月起
    至九十二年十二月止，因連續利用新纜線佈接施工時擔任領
    班之機會，擅自將系爭地纜線路工程中：(1)鹽水鎮○○路段
    至南門路段，纜號：鹽水局#2、(2)鹽水鎮○○路至台172線
    路段，纜號：鹽水局#3、(3)鹽水鎮○○路至南門路段，纜號
    ：鹽水局#8、(4)六甲鄉○○路段至中山路段，纜號：六甲局
    #1、(5)大內鄉○○○路段，纜號：大內局#1等五處原應由訴
    外人宏源公司拆收之舊電纜廢料（總重：39765.06公斤，價
    值：新台幣1,912,757元），先委由不知情之楊輝煌、黃國
    榮等人載運至臺南縣永康市○○路十四號其所承租之私人物
    料庫中存放，再轉售予不知情之第三人乙情，已經臺灣臺南
    地方法院檢察署檢察官以涉嫌竊盜罪嫌予以起訴（95年度偵
    緝字第1418、1419號），現由臺灣臺南地方法院刑事庭以九
    十六年度易字第四六號審理中，且有臺灣臺南地方法院檢察
    署檢察官九十五年度偵緝字第一四一八、一四一九號起訴書
    影本一份在卷可憑（見本院卷第81至84頁），並經本院向原
    審調取該刑事卷宗查明無訛在卷（見本院卷第94、96頁），
    自屬真實。
  (四)上訴人雖辯稱：出席協調會係基於協助丙○○解決紛爭，且
    據其瞭解丙○○拆除舊地纜線係受訴外人宏源公司之指示，
    因渠等間有承攬關係云云，並提出「電信繳退廢料單」共四
    紙為證（見原審卷第0174頁，本院卷附之證件存置袋，其中
    有二紙重複）。惟按：
  (1)依系爭工程契約所示，上訴人承攬施作之工程範圍及項目為
    新營地區新設中央局等地纜線路，並不包含舊有地纜線之拆
    除；至舊地纜線拆除工程係由訴外人宏源公司所承攬（即CM
    50Z7252F新營地區92年度第一期零星線路積點發包工程）。
    亦即上訴人所承攬施作者屬於「專案」工程，並無拆收舊地
    纜線項目，至工程改接完畢後之拆收舊地纜線部分，係由訴
    外人宏源公司承攬之「整修案」處理，已如前述，復為兩造
    所不爭執。
  (2)經本院審閱該電信繳退廢料單等所載，其於「備註欄」係分
    別記錄：拆除地纜線為「鹽水#1」、「鹽水#0」、「六甲#4
    」，而「損廢物料名稱」則為「廢STP電纜」，究之並非本
    件被上訴人招標之系爭契約所遺失之拆除廢地纜線；且電信
    繳退廢料單上均僅有宏源公司及被上訴人員工之簽章，而與
    訴外人丙○○無關。另經本院向宏源公司調取前揭電信繳退
    廢料單之原本，已經該公司函覆稱：工程已結束，且保固金
    已取回，故資料已銷毀，無法找到等語，有宏源公司96年06
    月20日宏源發字第0960620─1號函一份在卷可參（見本院卷
    第0186頁）。因之，自尚難以與本件系爭工程契約項目無關
    之前揭電信繳退廢料單即採為訴外人丙○○與宏源公司間有
    承攬關係存在之認定依據。
  (3)證人即承攬舊地纜線拆除工程之宏源公司負責人丁○○於原
    審已證稱：「拆除的過程是由被告（即被上訴人）通知我們
    ，我們才派員工進場施工，‧‧被告通知我們進場之後，都
    是由我到被告公司收件（相關拆除電纜的位置圖），收件完
    了以後就由我們公司員工‧‧他們進場拆除，在九十二年九
    月間我們公司員工有向我們反應現場已經沒有電纜線了，我
    們就退件給被告公司。我們發現電纜線不在時，有通知被告
    公司的人員，他們就去詢問之前的施工人員，知悉電纜線已
    經被之前的施工人員拆除之後，當時被告公司有要求拆除電
    纜的人把電纜還給我們，算是我們拆除，結果有的有返還有
    的沒有返還。」「知道（指是否知悉地纜線被何人拆除），
    是丙○○，我與他不認識，是後來調查這件事情才知道，他
    有向我承認拆除電纜線。」等語在卷（見原審卷第138至139
    頁）；核與證人即被上訴人公司承辦本件工程之人岩秋進於
    原審之證述：「‧‧施工的方式是由原告（即上訴人）先佈
    放新的地纜線，之後再進行改接。改接完成之後舊的地纜線
    需要進行拆除工程，該部分工程是另外發包，不在原告承攬
    的範圍內，拆除工程部分是由宏源電信公司來承攬。宏源電
    信公司在九十二年十一月間要進行地纜線拆除工程時，發現
    有五條地纜線遺失，就通知我們公司專門積點發包的檢查員
    陳青浚，再由該檢查員通知我，因為我知道遺失的五條地纜
    線當初是由丙○○進行改接，於是我就先詢問丙○○，丙○
    ○向我坦承是他自己拆掉的，並且表示宏源公司有同意拆除
    ，但是他提不出證據證明，宏源公司也否認有同意丙○○拆
    除，於是我們認定這是丙○○的‧‧行為。」（見原審卷第
    93 至94頁）等情相符；綜上證人岩秋進及丁○○之證詞可
    知，系爭廢地纜線既係宏源公司接獲被上訴人通知後，經前
    往現場，始發現有遺失之情事；嗣經宏源公司通知被上訴人
    ，並由被上訴人調查後始知悉為訴外人丙○○拆除，且宏源
    公司係因地纜線遺失後，始於調查中認識訴外人丙○○，則
    衡諸常情自無委由訴外人丙○○拆除系爭廢地纜線之可能。
  (4)此外，上訴人又無法提出其他確切之證據供本院調查以實其
    說，自尚不能憑其前揭無法查與事實相符之陳述，即採為有
    利其之認定。
  (五)又前揭五處應拆收廢電纜線遺失之原因，經被上訴人調查係
    上訴人之從業人員即訴外人丙○○不法竊取後，兩造及訴外
    人宏源公司、丙○○等人曾就丙○○拆除舊電纜線之行為，
    於九十二年十二月八日在中華電信股份有限公司新營營運處
    線路課召開協調會，至協調會協調結果，於決議事項1.表明
    ：「宏源公司拆收之廢料若有不足部分，上訴人公司同意向
    宏源公司提供擔保賠償。」雖上訴人對於是否達成上開結論
    尚有爭議，惟參諸被上訴人所提出之協調會議記錄，其中上
    訴人自行增列之內容即：「長欣利電信工程（股）公司所承
    攬KF501A12BF新營地區新設中央局等地纜工程中鹽水、大內
    、六甲三地區委長原電信工程行丙○○負責，‧‧施工項目
    若未經新營營運處及長欣利電信工程（股）公司雙方同意，
    乃屬丙○○個人責任，與長欣利電信工程（股）公司無涉。
    」等語以觀（見原審卷第93頁），顯然上訴人係因已知悉訴
    外人丙○○另有施作其所承攬工程以外之項目（即拆除地纜
    線），為脫免相關之賠償責任，始為上開之記載，洵堪認是
    。況訴外人丙○○如與宏源公司間確有承攬之關係，而逕行
    拆除之系爭廢地纜線變賣他人，衡情所為行為並無不法；則
    兩造、訴外人丙○○及宏源公司等人何必為拆除廢地纜線之
    事，於九十二年十二月八日召開協調會？而此則益徵訴外人
    丙○○與宏源公司間，並無任何承攬、僱用或其他之從屬關
    係。依上，足認上揭系爭五處拆收之廢地纜線，確為上訴人
    之從業人員即丙○○未徵得被上訴人或訴外人宏源公司同意
    ，利用機會所盜取者，經核已符合系爭工程契約第十條之(二)
    5.所規定「利用工作機會盜竊甲方客戶財物」之情事，殆無
    疑義。
  (六)上訴人雖又辯稱：工程契約第十條之(二)僅授與被上訴人得以
    書面通知期限內改善或予以撤換，否則每逾期一日處以罰款
    而已，而非有扣除抵繳權。而同條第(五)項亦僅規定由「乙方
    負完全責任」，丙○○雖列在從業人員名單，但為上訴人之
    小包，並非受僱人，上訴人難以監督，且拆除廢電纜不在上
    訴人承攬系爭工程範圍內，本件不應由上訴人負責云云。惟
    按兩造所簽訂之系爭工程契約第十條乃有關「工地管理」之
    約定事項，究其文義及約定之目的，為上訴人向被上訴人承
    攬系爭工程後，於施工期間對於所用施工人員、環境及車輛
    之管理，督導、監督（施工）工程品質，工作安全、衛生等
    事項，應遵守之內容及違反之責任；且該條之(五)既已明文約
    定上訴人對於從業人員之管理及給養均自行負責，且應約束
    從業人員嚴守法紀，如因犯罪或其他不當行為所引起之糾葛
    ，由上訴人負完全責任。則此處所謂「完全責任」，解釋上
    應包含施工從業人員不法行為之相關民事賠償責任，自不待
    言。再如前所述，系爭廢地纜線既為上訴人之從業人員即訴
    外人丙○○所不法竊取者，自屬不法行為，並導致被上訴人
    無法依據與訴外人宏源公司之約定，提供廢地纜線予宏源公
    司拆除，而有債務不履行之情事，並受有舊地纜線價值之損
    失，當已符合系爭工程契約第十條之(五)所謂「因犯罪行為所
    引起之糾葛」規定。另系爭工程契約第二十條之(一)復約定：
    「本契約各條款所列之罰款、賠償金、改善費用或損失，乙
    方得以現金繳納外，甲方得自乙方未領工程款、履約保證金
    或差額保證金內抵繳，不足之數並得向乙方追繳之。」有系
    爭工程契約影本一份在卷可參。因之，被上訴人依據系爭工
    程契約第十條之(五)約定自得請求上訴人負賠償責任，且該賠
    償金係屬於系爭工程契約第二十條之(一)之賠償金，被上訴人
    依據該項約定，將上訴人應負之賠償金自上訴人未領取之工
    程款中予以抵繳，自屬有據。至於被上訴人係依據系爭契約
    而生之損害賠償金或因侵權行為（即民法第一百八十八條）
    致生損害而主張抵銷，究之乃其請求法院判決事項之「法律
    上主張」，而非「訴訟標的」問題，尚與本件被上訴人此部
    分之主張無涉。另「同時履行抗辯權」及「不安抗辯權」乃
    屬「雙務契約」之效力問題，即前者為雙務契約之雙方當事
    人因互負債務，一方當事人於他方未為對待給付以前，得拒
    絕自己給付之權利（即適於公平原則）。至後者則為雙務契
    約之一方當事人有先為給付之義務，惟於他方當事人請求給
    付時，雖不得主張同時履行抗辯權，然如他方之財產，於訂
    約後顯形減少，有難為對待給付之虞時，如他方未為對待給
    付或提出擔保前，得拒絕自己之給付者（即適用情事變更原
    則）。而本件上訴人所請求之系爭工程款與被上訴人主張扣
    抵之損害賠償金，固因同一契約而發生，惟二者間並非互為
    對待給付之關係者，尚不能發生同時履行之抗辯（最高法院
    59年度台上字第0850號判例參照）。再上揭上訴人所請求之
    系爭工程款與被上訴人主張扣抵之損害賠償金間，亦無一方
    當事人有先為給付義務之情形，況上訴人又無法提出確切之
    證據足資證明被上訴人之財產有於訂約後顯形減少，致有難
    為對待給付之虞情形。因之，上訴人前揭所辯，尚於法無據
    ，自不足採。
  (七)上訴人另主張：依系爭工程契約書第九條之(一)、(二)規定，被
    上訴人得指派檢查員監督上訴人是否履行契約之應辦事項，
    及抽查上訴人是否派有專門技能從業人員施工、品質或督導
    等；而被上訴人亦自承有派人在現場監督，竟任令龐大數量
    之廢電纜遭拆走而不自覺，被上訴人自應負與有過失之責任
    云云。按：經本院核閱系爭工程契約固有上開約定，惟觀其
    約定內容即：「(一)履約期限內甲方指派檢查員代表甲方監督
    乙方履行本契約各項約定應辦事項。(二)甲方得隨時派員抽查
    乙方，是否依規定派有一定員額之專門技能從業人員在現場
    施工、品質或督導等，並得視工程需要，要求乙方增派之。
    」乃著重在新設地纜線之施工品質，及監督上訴人是否履行
    系爭工程契約各項約定之應辦事項，故約定由被上訴人隨時
    派員監督、抽查之。至於施工結束後，原有舊地纜線如何保
    管或處理，依約當非被上訴人所欲監督之事項，且非其契約
    上之義務。而系爭廢地纜線係於新設地纜線安裝完成後始遺
    失，並非被上訴人監督過程中所發生，衡情被上訴人自難預
    防。另系爭工程契約第十九條亦約定：乙方（即上訴人）領
    用或租用‧‧已領或租借之材料機具及「既有線路設備」等
    ，乙方需妥善保管運用維護，‧‧‧。上項材料機具設備或
    「待拆設備」非為自然使用損耗，而為無法修配復原者或滅
    失、遺失時，乙方願負責照原建修進狀態以相同規格者賠償
    ‧‧。」（見原審卷第82頁）。顯見上訴人雖僅承攬新地纜
    線之裝設施工，惟對於原有線路（即舊地纜線）亦負有保管
    義務，應善盡保管之責任。況如前所述，系爭廢地纜線係遭
    上訴人所屬從業人即訴外人丙○○所拆除竊取，不論上訴人
    與訴外人丙○○間為僱傭或承攬關係，此已類屬監守自盜之
    不法行為，究之應係上訴人慎選從業人員之品德及妥善規劃
    控管制度，以藉此降低類似情形發生；而非冀求被上訴人於
    施工中藉檢查制度予以防止，且此亦非被上訴人契約上應負
    之義務。基此，被上訴人對於系爭廢地纜線遭竊導致財物受
    損一事，尚難認具有何過失可言。此外，上訴人又無法提出
    其他確切之證據供本院調查以實其說，上訴人主張被上訴人
    對其所受損害應負與有過失之責，並據此減輕上訴人賠償責
    任，仍非可採。
  (八)依上，本件上訴人承攬之系爭地纜線路工程，固已施作完畢
    ，並經被上訴人驗收合格，可依據兩造間之承攬契約請求被
    上訴人給付工程款一百九十一萬二千七百五十七元；惟上訴
    人之從業人員即訴外人丙○○於系爭工程契約有效期間，有
    上開不法竊盜行為，其不法行為已導致被上訴人受有損害，
    且被上訴人對其所受損害亦無過失可言，則上訴人依約對被
    上訴人負有全部賠償責任，被上訴人自得依約將得主張之損
    害賠償金額自尚未給付予上訴人之系爭工程款中予以扣抵。
    茲因兩造間已同意賠償金額以一百九十一萬二千七百五十七
    元計算，上開金額適與上訴人得請求被上訴人給付之工程款
    相同，是上訴人請求被上訴人給付之工程款既經被上訴人主
    張行使扣抵權，則扣抵後已無剩餘。從而，上訴人請求被上
    訴人給付系爭工程款一百九十一萬二千七百五十七，尚不應
    准許。
七、綜上所述，本件上訴人主張其因承攬中華電信股份有限公司
    新營營運處發包之系爭地纜線路工程，乃於九十一年十月二
    十八日與該營運處簽立系爭工程契約。嗣上訴人所承攬之地
    纜線路工程業已完工，並經被上訴人驗收合格，且結算工程
    金額為三百七十四萬一千六百七十元；惟被上訴人僅給付部
    分工程款，並以新營營運處所屬鹽水局#2、#3、#8、六甲局
    #1及大內局#1共計五條待拆地纜遺失為由，逕行扣留工程款
    一百九十一萬二千七百五十七元，拒未給付。嗣雙方曾於九
    十三年七月間進行調解協商，但調解不成立，且被上訴人迄
    今仍未給付其餘工程款項；爰本於民法第五百零五條承攬報
    酬給付請求權之法律關係，請求判決：被上訴人應給付上訴
    人一百九十一萬二千七百五十七元，及自起訴狀繕本送達翌
    日起至清償日止，按年息百分之五計算之利息；為無理由，
    不應准許。其假執行之聲請亦失所附麗，應併予駁回。原審
    為上訴人敗訴之判決，及駁回其假執行之聲請，並無不合。
    上訴人上訴意旨指摘原判決不當，求予廢棄改判准如上訴聲
    明之所示，為無理由，應予駁回。
八、又本件待證事實已臻明確，兩造其餘攻擊防禦方法及舉證，
    對判決之結果已不生影響，爰不一一詳為審酌，附此敘明。
九、據上論結，本件上訴為無理由，依民事訴訟法第四百四十
    九條第一項及第七十八條，判決如主文。
中　　華　　民　　國　　96　　年　　7 　　月　　17　　日
                  民事第一庭    審判長法　官　林金村
                                      法　官　胡景彬
                                      法　官　張世展
上為正本係照原本作成。
如對本判決上訴，須於判決送達後20日內向本院提出上訴狀，未
表明上訴理由者，應於上訴後20日內，向本院提出理由書（須附
繕本）。依法須繳納裁判費並應委任律師為訴訟代理人，始得上
訴。
中　　華　　民　　國　　96　　年　　7 　　月　　17　　日
                                       書記官  吳秋賢
【附記】
民事訴訟法第466條之1：
(1)對於第二審判決上訴，上訴人應委任律師為訴訟代理人。但上
  訴人或其法定代理人具有律師資格者，不在此限。
(2)上訴人之配偶、三親等內之血親、二親等內之姻親，或上訴人
  為法人、中央或地方機關時，其所屬專任人員具有律師資格並
  經法院認為適當者，亦得為第三審訴訟代理人。
民事訴訟法第466條之2：
  上訴人無資力委任訴訟代理人者，得依訴訟救助之規定，聲請第
  三審法院為之選任律師為其訴訟代理人。
